【裁判字號】    88,易,1276
【裁判日期】    890719
【裁判案由】    違反台灣地區與大陸地區人民關係條例等
【裁判全文】
臺灣屏東地方法院刑事判決                        八十八年度易字第一二七六號
    公  訴  人  臺灣屏東地方法院檢察署檢察官
    被      告  甲○○
    選任辯護人  楊四海
右列被告因違反台灣地區與大陸地區人民關係條例等案件，經檢察官提起公訴（八十
八年度偵字第五二一六號），本院判決如左：
    主  文
甲○○偽造公印文，處有期徒刑肆月，緩刑參年。
偽造乙○○船員手冊內頁「行政院農業委員會關防」之公印文沒收。
    事  實
一、甲○○係滿裕十一號漁船之船長，明知乙○○是大陸地區人民，係未經依法申請
    許可偷渡入境台灣地區，觸犯國家安全法之犯人，竟仍於八十五年四月初起，未
    經依法申請許可，予以僱用，在其所屬滿裕十一號漁船上，並提供膳宿，給予非
    法藏匿，其間曾前往印尼海域從事捕魚之工作，於八十七年十月間將乙○○載入
    台灣地區東港鎮外海與小琉球間之海上旅館，且偽造內頁有「行政院農業委員會
    關防」公印文之中華民國漁船船員手冊給予乙○○，乙○○尚未行使，而於八十
    八年四月十一日十二時三分許，在屏東縣東港鎮外海三點五浬處之滿裕十一號海
    上旅館漁船上，為警當場查獲大陸漁工乙○○持有中華民國漁船船員手冊，進而
    循線查獲上情。
二、案經臺灣屏東地方法院檢察署檢察官自動偵查起訴。
    理  由
一、右揭事實己據被告甲○○於審理中坦承不諱，且查上開乙○○之船員手冊係由被
    告交予其使用及乙○○受僱於被告等情，業據證人乙○○證述明確，核與證人李
    玉堆、林阿溪供述之情節大致相符。次查：被告未曾申請許可乙○○在我國之漁
    船上工作等情，有屏東縣政府八十八年五月二十八日公函附卷可按，此外復有偽
    造之乙○○船員手冊可資佐證，事證己臻明確，被告犯行堪予認定。
二、按被告雖僱用乙○○前往印尼海域作業捕漁等情，已經被告及乙○○在本院審理
    時供承甚詳，而後再載回距台灣地區十二海浬內東港與小琉球間之海上旅館停留
    ，其間工作未曾間斷，足認被告於八十七年十月間某日載運乙○○進入港時，確
    係自我國領海以外海域進入台灣地區無訛。按台灣地區與大陸區人民關係條例第
    二條第一款規定，台灣地區係指台灣、澎湖、金門、馬祖及政府統治權所及之其
    他地區；又中華民國之領海為自基線起至其外側十二海浬之海域，復經政府明令
    在案。則上開載運大陸人民乙○○出海作業之地點係印尼海域，已非屬我國統治
    權所及之台灣地區，被告僱用乙○○在上述海域從事捕漁作業後，未經申請許可
    ，即將乙○○載運入台灣地區東港鎮與小琉球間海域之海上旅館，已屬使大陸人
    民非法進入台灣地區之行為。
三、查我國政府僅准許僱用大陸船員在十二海浬以外從事捕漁作業，並未准許僱用非
    法入境之大陸船員在台灣地區從事船員工作，則被告所為已屬藏匿非法入境之乙
    ○○，並非法僱用其從事未經許可之工作無訛。又按刑法第一百六十四條第一項
    之藏匿犯人或使之隱避罪，所謂「藏匿犯人」係指藏匿已經犯罪之人而言；又此
    之所謂「犯人」不以起訴後之人為限，故凡觸犯刑罰法規所規定之罪名者，不問
    其觸犯者係普通法或特別法、實質刑法或形式刑法，只須其為實施犯罪行為之人
    ，且所犯之罪不問已否發覺或起訴或判處罪刑，均屬此之所謂「犯人」。本件大
    陸人民乙○○既係未經申請許可入境而由被告所駕駛之「滿裕十一號」自我國領
    海外載運非法進入台灣地區東港鎮與小琉球間海域，則大陸人民乙○○已違反國
    家安全法第三條第一項之規定，應依同法第六條第一項之未經許可入出境論處，
    不論是否經檢察官起訴，然其於非法進入台灣地區之時，既已實施犯罪行為，已
    屬刑法第一百六十四條第一項之「犯人」，被告竟將之藏匿於滿裕十一號漁船上
    。
四、又被告為乙○○工作之方便起見，偽造乙○○中華民國漁船船員手冊交予乙○○
    ，該手冊之性質屬護照功能，應構成刑法第二百十二條之罪，然該手冊內頁有行
    政院農業委員會關防，為公印文，依大法官釋字第八十二號解釋認刑法第二百十
    八條既有獨立處罰之規定，且較刑法第二百十二條之處罰為重，則於偽造刑法第
    二百十二條之文書同時偽造公印者，即難僅論以該條之罪，而置刑法第二百十八
    條處刑較重之罪於不顧。
五、核被告所為，係違反台灣地區與大陸地區人民關係條例第十五條第一款、第四款
    之規定，應依同條例第七十九條第一項、第八十三條第一項之規定予以處罰；又
    犯刑法第一百六十四條第一項之藏匿犯人罪及另犯刑法二百十二條、第二百十八
    條之偽造特種文書與公印文罪。被告偽造公印文為偽造該船員手冊之方法，兩者
    間有牽連關係，應依刑法第五十五條從一重之偽造公印文罪處斷。又其所犯上開
    四罪名間有方法與結果之牽連關係，為牽連犯，屬裁判上一罪關係，應從一重之
    偽造公印文罪處斷。公訴意旨未論述被告使大陸地區人民非法進入台灣地區，違
    反台灣地區與大陸地區人民關係條例第十五條第一款之規定，應依同條例第七十
    九條第一項處斷，及認被告觸犯刑法第二百十二條、第二百十六條之行使偽造文
    書罪，均有未洽，惟上揭違反台灣地區與大陸地區人民關係條例第十五條第一款
    之規定與本件起訴之罪間，有牽連關係，本院自應併為審理論處，而偽造特種文
    書部分與偽造公印文間，有方法結果之牽連關係，起訴效力所及，本院自得一併
    審理，應依刑度較重之偽造公印文論處，其起訴法條應予變更，附此敘明。
六、爰審酌被告犯罪之動機係因國內漁民勞力短缺，其目的僅供漁船作業捕魚方便，
    為謀生計，而為此圖，且不明法之嚴峻，致觸刑章，及其犯罪後態度等一切情狀
    ，量處如主文所示之刑。又被告前未曾受有期徒刑以上刑之宣告，有臺灣屏東地
    方法院檢察署刑案資料查註紀錄表在卷可稽，因一時失慮，偶罹刑典，事後已坦
    承犯行，深具悔意，經此刑之宣告後，應知警惕而無再犯之虞，本院因認暫不執
    行其刑為當，予以宣告緩刑，用啟自新。至扣案偽造之船員手冊，己交付予乙○
    ○所有，非屬被告所有，其手冊內頁「行政院農業委員會關防」之公印文應依刑
    法第二百十九條諭知沒收。
據上論斷，應依刑事訴訟法第二百九十九條第一項前段、第三百條，台灣地區與大陸
地區人民關係條例第七十九條第一項、第八十三條第一項，刑法第十一條前段、第一
百六十四條第一項、第二百十二條、第二百十八條第一項、第五十五條、第二百十九
條、第七十四條第一款，罰金罰鍰提高標準條例第一條前段，判決如主文。
本案經檢察官陳新君到庭執行職務。
中      華      民      國      八十九      年      七      月  十九    日
                                      臺灣屏東地方法院刑事第一庭
                                          法  官  夏  金  郎
右正本證明與原本無異。
對於本判決如有不服應於收受送達後十日內向本院提出上訴書狀上訴於台灣高等法院
高雄分院並按他造當事人之人數附具繕本。
                                          書記官   謝博興
中      華      民      國      八十九      年      七      月  十九    日
附錄論罪法條：
臺灣地區與大陸地區人民關係條例第七十九條第一項：
違反第十五條第一款規定者，處五年以下有期徒刑、拘役或科或併科新臺幣五十萬元
以下罰金。
台灣地區與大陸地區人民關係條例第八十三條第一項：
違反第十五條第四款或第五款規定者，處一年以下有期徒刑、拘役或科或併科新台幣
三十萬元以下罰金。
刑法第一百六十四條第一項：
藏匿犯人或依法逮捕、拘禁之脫逃人或使之隱避者，處二年以下有期徒刑、拘役或五
百元以下罰金。
刑法第二百一十二條：
偽造、變造護照、旅券、免許證、特許證及關於品行、能力服務或其他相類之證書、
介紹書，足以生損害於公眾或他人者，處一年以下有期徒刑、拘役或三百元以下罰金
。
刑法第二百一十八條第一項：
偽造公印或公印文者，處五年以下有期徒刑。


司法院資訊處製作；財團法人民間司法改革基金會備份。
